臺灣臺中地方法院刑事判決　　　　　 96年度中簡上字第326號
上　訴　人　臺灣臺中地方法院檢察署檢察官
被　　　告　丙○○
上列上訴人因被告詐欺案件，不服本院臺中簡易庭96年度中簡字
第571號中華民國96年3月2日第一審簡易判決（聲請案號：96年
度偵字第2708號），提起上訴，本院第二審合議庭判決如下：
    主    文
原判決撤銷。
丙○○幫助意圖為自己不法之所有，以詐術使人將本人之物交付
，處拘役伍拾日，如易科罰金，以新臺幣壹仟元折算壹日。緩刑
貳年，並應自民國九十六年六月二十日起至九十六年十月二十日
止，以每月一期，分五期給付，於每月二十日前各給付新臺幣玖
仟元予甲○○；於民國九十六年十月二十五日、九十六年十一月
二十五日前，各給付新臺幣柒仟伍佰元予乙○○。
    犯罪事實
一、丙○○可預見將自己帳戶出售他人使用，足供他人詐騙財物
    ，仍不違背其本意，竟於民國95年8、9月間之某日，在臺中
    市○○路及美村路口之「廣三SOGO百貨公司」附近，以新臺
    幣（下同）1000元之價格，將其所申請開立第一商業銀行南
    臺中分行帳號00000000000號活期儲蓄存款帳戶存摺、提款
    卡及密碼出售予某真實姓名年籍不詳，綽號「阿龍」之成年
    男子使用。嗣該名綽號「阿龍」之男子將丙○○所有之前開
    帳戶交予詐欺集團使用，供作該集團指定匯款之帳戶，以此
    方式幫助該詐欺集團詐騙財物。該等詐欺集團即以丙○○所
    提供之上揭銀行帳戶為下列之詐騙行為：
(一)、詐欺集團內某不詳成員，於95年9月20日、同年月21日以電
    話聯絡甲○○，佯稱係其友人「謝政」，因家中有要事急
    需用錢，使甲○○誤以為真，陷於錯誤，而分別匯款3萬元
    、10萬元至丙○○前開銀行帳戶內。
(二)、詐欺集團內某不詳成員，於95年9月22日以電話聯絡乙○○
    ，佯稱係其友人，急需用錢，使乙○○誤以為真，陷於錯誤
    ，而匯款3萬元元至丙○○前開銀行帳戶內。嗣甲○○、乙○○察覺情況有異，始知受騙，經報警處理，而循線查知上
    情。
二、案經臺中市警察局第三分局報告臺灣臺中地方法院檢察署檢
    察官偵查後，聲請簡易判決處刑。
    理    由
一、上揭犯罪事實業據被告丙○○於警詢、偵查及本院審理時均
    坦承不諱，且經被害人甲○○、乙○○於警詢中指述綦詳，
    復有郵政跨行匯款申請書2張、第一商業銀行南臺中分行95
    年10月25日一南中字第278號函所附具之活期儲蓄存款印鑑
    卡、開戶資料、存款明細分類帳、第一商業銀行存款存根聯
    影本各乙份在卷可參。按金融機構之帳戶為個人理財之工具
    ，而申請開設金融帳戶並無特殊之限制，一般民眾皆能自由
    申請開戶，並得同時在不同金融機構申請多數存款帳戶使用
    ，乃眾所周知之事實，依一般人之社會生活經驗，倘係經由
    合法管道之收入或支出，其於金融帳戶之存放及提領，本可
    自行向金融行庫開立帳戶後使用，殊無大費周章使用他人帳
    戶之必要，況且近來類如刮刮樂、退稅轉帳、網拍購物等詐
    騙案件層出不窮，詐騙集團多利用人頭帳戶做為出入帳戶，
    不僅廣為媒體所披載，亦經政府一再宣導提醒注意，尤以現
    今各地金融機構所設自動提款機莫不設定轉帳之警示畫面，
    或張貼警示標語，促請使用大眾注意，衡諸目前社會以電視
    、報紙甚至網路等管道流通資訊之普及程度，以及使用自動
    提款機從事提款、轉帳交易之頻繁，苟見有陌生人不思以自
    己名義申請開立帳戶，反而向不特定人蒐集、承租或收購他
    人之金融機構帳戶使用，帳戶所有人焉能安心將其帳戶交付
    收購帳戶之人，而絲毫未加懷疑其收集帳戶之目的即在於詐
    取他人財物？是以，被告應知詐騙集團多以蒐集他人帳戶供
    作詐騙被害人匯款之犯罪工具，而被告將其所開立之上開帳
    戶存摺、提款卡、密碼等資料交付予不詳人士，顯見被告對
    於詐欺取財集團將所取得之帳戶用以實行詐欺犯行，當可預
    見，且被告對於該詐欺取財集團利用其帳戶向人詐取財物，
    並無違背其本意，是被告主觀上應具有幫助他人詐取財物之
    不法犯意甚明。準此，本案事證明確，被告犯行應堪認定。
二、查前開詐欺取財集團成員，基於意圖為自己不法所有之犯意
    ，以偽稱係友人，急需用錢之方式聯絡被害人甲○○、乙○○，並致使被害人因而陷於錯誤，相繼匯款至被告之上開帳
    戶，是該詐欺取財集團成員所為，係犯刑法第339條第1項之
    詐欺取財罪。被告所為，則係犯刑法第30條第1項、第339條
    第1項幫助詐欺取財罪，應依刑法第30條第2項規定，按正犯
    之刑減輕其刑。原審予以論罪科刑，固非無見，惟原審未審
    酌前開被害人乙○○遭詐騙部分之犯罪事實，及於主文諭知
    易科罰金之折算標準誤為銀元參佰元折算壹日，均有未洽，
    而上訴人以原審判決量刑過輕提起上訴，雖無理由，惟原審
    判決既有上開可議之處，自應予以撤銷改判。爰審酌被告貪
    圖小利，竟交付帳戶資料予他人謀利，使取得其帳戶之人得
    以向他人詐欺取財，並得以掩飾其真實身分，增加犯罪偵查
    之困難，且本案遭詐騙之金額非寡，是被告所為可責性非輕
    ，惟其於犯罪後坦承犯行，尚有悔意，且於本院審理時，業
    與被害人甲○○、乙○○和解，有本院調解筆錄2紙在卷可
    參，犯後態度良好等一切情狀，量處如主文所示之刑，並諭
    知易科罰金之折算標準。被告素行良好，未曾有其他犯案紀
    錄，有臺灣高等法院被告前案紀錄表乙份在卷可參，其於本
    院審理時業與被害人甲○○、乙○○達成和解，已如前述，
    歷經本次偵、審之教訓，當知所警惕，信無再犯之虞，本院
    認其所宣告之刑，以暫不執行為適當，故諭知緩刑2年，並
    依刑法第74條第2項第3款之規定，命被告應自96年6月20日
    起至96年10月20日止，以每月1期，分5期給付，於每月20日
    前各給付新臺幣9000元予被害人甲○○；於96年10月25日、
    96年11月25日前，各給付新臺幣7500元予被害人乙○○（即
    被告與被害人就本案和解之內容）。
據上論斷，依刑事訴訟法第455條之1第1項、第3項、第369條第1
項前段、第364條、第299條第1項前段，刑法第30條第1項、第2
項、第339條第1項、第41條第1項前段、第74條第1項第1款、第2
項第3款，刑法施行法第1條之1，判決如主文。
中　　華　　民　　國　　96　　年　　7 　　月　　12　　日
                        臺灣臺中地方法院刑事第五庭
                            審判長法  官  鍾堯航
                                  法  官  吳崇道
                                  法  官  劉麗瑛
上正本證明與原本無異。
不得抗告。
                                  書記官  王玟
中　　華　　民　　國　　96　　年　　7 　　月　　12　　日
